臺灣苗栗地方法院刑事判決　　　　　　 96年度苗簡字第486號
聲　請　人　臺灣臺北地方法院檢察署檢察官
被　　　告　甲○○
上列被告因偽造文書案件，經檢察官聲請以簡易判決處刑（96年
度偵字第1922號），本院判決如下：
    主  文
甲○○犯連續侵占遺失物罪，處罰金新臺幣壹萬貳仟元，如易服
勞役，以銀元參佰元即新臺幣玖佰元折算壹日，減為罰金新台幣
陸仟元，如易服勞役，以銀元參佰元即新臺幣玖佰元折算壹日；
又犯行使偽造特種文書罪，處拘役伍拾日，如易科罰金，以新臺
幣壹仟元折算壹日，減為拘役貳拾伍日，如易科罰金，以新臺幣
壹仟元折算壹日。扣案之偽造車號6U－7701號之車牌貳面均沒收
。
    事實及理由
一、犯罪事實：
    甲○○基於意圖為自己不法所有之概括犯意，於附表一所示
    時間、地點，連續撿拾不詳人士所遺失之不詳號碼車牌4 面
    後，隨即侵占入己。復於民國95年8 、9 月間某日，在其苗
    栗縣苗栗市○○里○○鄰○○路1363巷29弄3 號住處，將前開
    拾得之車牌4 面，以切割機切割車牌號碼另行組裝之方式，
    偽造車號6U－7701號之車牌2 面，隨即於96年3 、4 月間，
    將前開偽造之車牌2 面，懸掛在其已報廢之LT－2910號自用
    小貨車上行使，足生損害於公路監理機關對於車籍管理之正
    確性及真正車號6U－7701使用人乙○○之權利。嗣於96年4
    月14日7 時許，為警巡邏行經苗栗縣通霄鎮內島里2 鄰內島
    16之7 號，發現甲○○前開自用小貨車上懸掛之車牌與車身
    標示不同，始循線查獲上情，並扣得前開偽造車牌2 面。
二、證據部份：
    （一）被告甲○○於警詢及偵訊中坦白承認。
    （二）被害人乙○○於警詢中之指述。
    （三）苗栗縣警察局苗縣警交字第F00000000號 舉發違反交
          通管理事件通知單影本、交通部公路總局新竹區監理
          所苗栗監理站96年3 月16日竹監苗字第0962000510號
          函影本、車籍資料查詢－基本資料詳細畫面各1 份。
    （四）扣案之偽造之車牌2 面及查獲照片6 張。
三、論罪科刑：
    （一）被告於附表一時間所犯侵占遺失物罪，係在95年7 月
          1 日刑法修正公布施行前所為。行為後法律有變更者
          ，適用行為時之法律。但行為後之法律有利於行為人
          者，適用最有利於行為人之法律，刑法第2條 第1 項
          定有明文。因此，經如附表二所述之理由，綜其全部
          罪刑之結果而為比較，依修正後刑法第2 條第1 項前
          段規定，應一體適用修正前刑法之規定。
    （二）按汽車牌照係公路監理機關所發給，固具有公文書性
          質，惟依道路交通安全規則第8 條前段之規定，汽車
          牌照僅為行車之許可憑證，自屬於刑法第212 條所列
          特許證之一種（最高法院63年臺上字第1550 號 判例
          意旨可資參照）。被告甲○○將拾獲之車牌予以侵占
          入己，再加以偽造並懸掛於其所駕駛之自用小貨車上
          使用，核其所為，係犯刑法第337 條侵占遺失物罪、
          同法第216 條、第212 條行使偽造特種文書罪。
    （三）被告數次之侵占犯行，時間密接，方法相同，所犯為
          構成要件相同之罪名，顯係基於概括犯意而為，為連
          續犯，應依修正前刑法第56條規定以一罪論，並加重
          其刑。
    （四）被告偽造特種文書後進而行使，偽造之低度行為應為
          行使之高度行為所吸收，不另論罪。
    （五）被告所犯上開連續侵占罪、行使特種文書罪間，犯意
          各別，行為互殊，應予分論併罰。
    （六）審酌被告侵占車牌、行使偽造之車牌之動機、手段、
          目的，對社會所生之危害等一切情狀，分別量處如主
          文所示之刑，併諭知罰金如易服勞役，拘役如易科罰
          金之折算標準。
    （七）另被告上揭犯罪時間係於96年4 月24日以前，合於中
          華民國96年罪犯減刑條例規定之減刑條件，並依上開
          條例規定，減其宣告刑2 分之1 。
四、沒收：偽造之車牌2 面係被告所有，且係供犯罪所用之物，
          應依刑法第38條第1 項第2 款之規定宣告沒收。
五、適用法條
    （一）刑事訴訟法第449 條第1 項、第450 條第1 項。
    （二）刑法第2 條第1 項、修正前刑法第56條、刑法第216
          條、第212 條、第337 條、第41條第1 項前段、修正
          前刑法第42條第2 項前段、刑法第38條第1 項第2 款
          。
    （三）中華民國96年罪犯減刑條例第2 條第1 項第3 款。
    （四）罰金罰鍰提高標準條例第1 條前段、修正前罰金罰鍰
          提高標準條例第2 條。
    （五）現行法規所定貨幣單位折算新臺幣條例第2 條。
    （六）刑法施行法第1條第1項。
六、如不服本判決，應於判決送達後10日內向本院提出上訴狀 (
    應附繕本)，上訴於本院合議庭。
中　　華　　民　　國　　96　　年　　7 　　月　　24　　日
                    苗栗簡易庭  法  官  張珈禎
上正本證明與原本無異。
告訴人或被害人如對於本判決不服者，應具備理由請求檢察官上
訴，其上訴期間之計算係以檢察官收受判決正本之日期為準。
                                書記官  黃雅琦
中　　華　　民　　國　　96　　年　　7 　　月　　24　　日
附表一
┌──────┬─────────────┬───────┐
│侵占時間    │侵占地點                  │ 侵占車牌數量 │
├──────┼─────────────┼───────┤
│95年1月間   │苗栗市○○路附近          │不詳車牌號碼1 │
│            │                          │面            │
├──────┼─────────────┼───────┤
│95年4月間   │苗栗縣後龍交流道附近      │不詳車牌號碼2 │
│            │                          │面            │
├──────┼─────────────┼───────┤
│95年5月間   │苗栗縣公館鄉附近          │不詳車牌號碼1 │
│            │                          │面            │
└──────┴─────────────┴───────┘
附表二
┌─────┬───────────┬───────────┬──────────┐
│編號之比較│舊法之法律效果        │新法之法律效果        │依「從舊從輕」原則比│
│法條      │                      │                      │較結果              │
├─────┼───────────┼───────────┼──────────┤
│編號一    │修正前刑法「二人以上共│修正後 「二人以上共同 │本件無。            │
│刑法第28條│同實施犯罪之行為者，皆│實行犯罪之行為者，皆為│                    │
│共犯      │為正犯」              │正犯」揆諸本條之修正理│                    │
│          │                      │由係為釐清陰謀共同正  │                    │
│          │                      │犯 、預備共同正犯、共 │                    │
│          │                      │謀共同正犯是否合乎本  │                    │
│          │                      │條規定之正犯要件。    │                    │
│          │                      │                      │                    │
│          │                      │                      │                    │
├─────┼───────────┼───────────┼──────────┤
│編號二    │第25條　 (未遂犯)　 　│第25條（未遂犯）      │本件無。            │
│刑法第25條│已著手於犯罪行為之實行│已著手於犯罪行為之實行│                    │
│、第26條未│而不遂者，為未遂犯。未│而不遂者，為未遂犯。  │                    │
│遂犯      │遂犯之處罰，以有特別規│未遂犯之處罰，以有特別│                    │
│          │定者為限。            │規定者為限，並得按既遂│                    │
│          │                      │犯之刑減輕之。        │                    │
│          │                      │                      │                    │
│          │第26條（未遂犯及不能犯│第26條（不能犯之處罰）│                    │
│          │之處罰）              │行為不能發生犯罪之結果│                    │
│          │未遂犯之處罰，得按既遂│，又無危險者，不罰。  │                    │
│          │犯之刑減輕之。但其行為│                      │                    │
│          │不能發生犯罪之結果，又│                      │                    │
│          │無危險者，減輕或免除其│                      │                    │
│          │刑。                  │                      │                    │
│          │                      │                      │                    │
├─────┼───────────┼───────────┼──────────┤
│編號三    │一行為而觸犯數罪名，或│一行為而觸犯數罪名者，│本件無。            │
│刑法第55條│犯一罪而其方法或結果之│從一重處斷。但不得科以│                    │
│想像競合犯│行為犯他罪名者，從一重│較輕罪名所定罪輕本刑以│                    │
│          │處斷。                │下之罪。              │                    │
│          │                      │                      │                    │
├─────┼───────────┼───────────┼──────────┤
│編號四    │幫助他人犯罪者，為從犯│  幫助他人實行犯罪行為│本件無。            │
│刑法第30  │。雖他人不知幫助之情者│  者，為幫助犯。雖他人│                    │
│條幫助犯  │，亦同。從犯之處罰，  │  不知幫助之情者，亦同│                    │
│          │  得按正犯之刑減輕之。│  。 幫助犯之處罰，得 │                    │
│          │                      │  按正犯之刑減輕之。  │                    │
├─────┼───────────┼───────────┼──────────┤
│編號五    │連續數行為而犯同一之罪│依修正後刪除連續犯規定│本件依舊刑法規定係犯│
│刑法第56條│名者，以一罪論。但德加│。                    │連續侵占遺失物罪，以│
│連續犯    │重其刑至二分之一。    │                      │一罪論，並加重其刑至│
│          │                      │                      │2 分之1 ，加重後最高│
│          │                      │                      │可處新台幣22,500元以│
│          │                      │                      │下罰金；如依新法規定│
│          │                      │                      │，係犯3 個侵占遺失物│
│          │                      │                      │罪，最高可量新台幣  │
│          │                      │                      │45,000元以下罰金。故│
│          │                      │                      │依主刑輕重比較，舊法│
│          │                      │                      │較輕。              │
├─────┼───────────┼───────────┼──────────┤
│編號六    │一行為而觸犯數罪名，或│ 一行為而觸犯數罪名者 │本件無。            │
│牽連犯    │犯一罪而其方法或結果之│從一重處斷。但不得科  │                    │
│          │行為犯他罪名者，從一  │較輕罪名所定罪輕本刑  │                    │
│          │　　　　　重處斷。    │ 下之罪。             │                    │
│          │                      │ 新法刪除牽連犯規定。 │                    │
│          │                      │                      │                    │
│          │                      │                      │                    │
├─────┼───────────┼───────────┼──────────┤
│編號七    │受有期徒刑之執行完畢，│受徒刑之執行完畢，或一│本件無。            │
│刑法第47條│或受無期徒刑或有期徒刑│部之執行而赦免後，五年│                    │
│累犯      │一部執行而赦免後，五年│以內故意再犯有期徒刑  │                    │
│          │有期徒刑以上之罪者，為│以上之罪者，為累犯，加│                    ││
│          │累犯，加重本刑至2分之1│加重本刑至二分之一。  │                    │
│          │。                    │第九十八條第二項關於因│                    │
│          │                      │強制工作而免其刑之執行│                    │
│          │                      │者，於受強制工作處分  │                    │
│          │                      │之執行完畢或一部之執行│                    │
│          │                      │而免除後，五年以內故意│                    │
│          │                      │再犯有期徒刑以上之罪  │                    │
│          │                      │者，以累犯論。        │                    │
│          │                      │                      │                    │
├─────┼───────────┼───────────┼──────────┤
│編號八    │「犯最重本刑為5 年以下│惟95年7 月1 日修正公布│本件無。            │
│刑法第41條│有期徒刑以下之刑之罪，│施行之刑法第41條第1 項│                    │
│          │而受6 個月以下有期徒刑│前段則規定：「犯罪重本│                    │
│          │或拘役之宣告，因身體、│刑為5 年以下有期徒刑之│                    │
│          │教育、職業、家庭之關係│罪，而受6 個月以下有期│                    │
│          │或其他正當事由，執行顯│徒刑或拘役之宣告者，得│                    │
│          │有困難者，得以1 元以上│以新臺幣1,000元、2,000│                    │
│          │3 元以下折算1 日，易科│元或3,000元折算1日，易│                    │
│          │罰金。」又其行為時之易│科罰金。」            │                    │
│          │科罰金折算標準，修正前│                      │                    │
│          │罰金罰鍰提高標準條例第│                      │                    │
│          │2 條前段（現已刪除）規│                      │                    │
│          │定，就其原定數額提高為│                      │                    │
│          │100 倍折算1 日，則本件│                      │                    │
│          │被告行為時之易科罰金折│                      │                    │
│          │算標準，應以銀元300 元│                      │                    │
│          │折算1 日，經折算為新臺│                      │                    │
│          │幣後，應以新台幣900 元│                      │                    │
│          │折算為1 日。          │                      │                    │
├─────┼───────────┼───────────┼──────────┤
│編號九    │被告於行為時，刑法第42│95年7 月1 日修正公佈施│比較修正前後之易服勞│
│刑法第42條│條第2 項前段規定：「易│刑之刑法第42條第3 項前│役折算標準，以修正後│
│          │服勞役以1 元以上3 元以│段規定；「易服勞役以新│之規定，較有利於被告│
│          │下折算1日 。」；又被告│臺幣1,000 元、2,000 元│，則應依刑法第2 條第│
│          │行為時之易服勞役折算標│或3,000元折算1 日。   │1 項後段規定，適用修│
│          │準，業據修正前罰金罰鍰│                      │正後刑法第42條第3 項│
│          │提高標準條例第2條 前段│                      │前段規定，定期折算標│
│          │規定，就其原定數額提高│                      │準，預知被告所科罰金│
│          │為100 倍折算1 日，則本│                      │刑，如易服勞役，以新│
│          │件被告行為時之易服勞役│                      │臺幣1,000 元折算1 日│
│          │折算標準，應以銀元300 │                      │。                  │
│          │元折算1 日，即新台幣90│                      │                    │
│          │元折算1 日。          │                      │                    │
├─────┼───────────┼───────────┼──────────┤
│編號十    │對於未發覺之罪自首而受│對於未發 覺之罪自首而 │本件無。            │
│刑法第62條│裁判者，減輕其刑。但有│裁判者，「得」減輕其  │                    │
│          │特別規定者，依其規定。│刑。但有特別規定者依其│                    │
│          │                      │規定。                │                    │
│          │                      │                      │                    │
├─────┴───────────┴───────────┴──────────┤
│依據刑法第35條　 (主刑之重輕標準)主刑之重輕，依第三十三條規定之次序定之。       │
│同種之刑，以最高度之較長或較多者為重。最高度相等者，以最低度之較長或較多者為重。│
│除前兩項規定外，刑之重輕參酌前二項標準定之。不能依前二項標準定之者，依犯罪情節定│
│之。                                                                            │
│                                                                                │
│                                                                                │
│綜合比較結果：                                                                  │
│本案被告有編號五連續犯、編號九第42條等罪刑。比較結果，依從舊從輕原則，修正後刑法│
│並無較修正前之刑法規定有利於被告，應依刑法第2條1項前段之規定，一體適用修正後（行│
│為時）刑法規定。                                                                │
└────────────────────────────────────────┘
附錄本案論罪科刑法條：
中華民國刑法第216條
行使第 210 條至第 215 條之文書者，依偽造、變造文書或登載
不實事項或使登載不實事項之規定處斷。
中華民國刑法第212條
偽造、變造護照、旅券、免許證、特許證及關於品行、能力服務
或其他相類之證書、介紹書，足以生損害於公眾或他人者，處1
年以下有期徒刑、拘役或3百元以下罰金。
中華民國刑法第337條
意圖為自己或第三人不法之所有，而侵占遺失物、漂流物或其他
離本人所持有之物者，處 5 百元以下罰金。
